高雄高等行政法院簡易判決　　　　　　　　　　 九十三年度簡字第三八號
　　原　　　告　甲○○
　　被　　　告　財政部臺灣省南區國稅局
　　代　表　人　乙○○局長
　　訴訟代理人　丙○○
右當事人間因所得稅法事件，原告不服財政部中華民國九十二年十一月二十六日台財
訴字第０九二００五九九六六號訴願決定，提起行政訴訟。本院判決如左：
    主  文
原告之訴駁回。
訴訟費用由原告負擔。
    事實及理由
一、緣原告係高雄縣燕巢鄉戶政事務所之責應扣繳單位主管，亦即所得稅法第八十九
    條第一項所稱之扣繳義務人，該事務所於民國（下同）九十一年度給付薪資所得
    計新台幣（下同）六、九六０、八六六元，應扣繳稅款計一三六、０七四元，惟
    原告未依行為時所得稅法第九十二條第一項之規定，於九十二年一月三十一日前
    向被告申報扣繳憑單，遲至九十二年二月二十日始自動補報，被告初查乃依行為
    時所得稅法第一百十四條第二款規定，裁處罰鍰計一一、二五０元。原告不服，
    申經復查，未獲變更；提起訴願，亦遭決定駁回；遂提起本件訴訟。
二、原告起訴意旨略以：（一）按「納稅義務人自動向稅捐稽徵機關補報並補繳所漏
    稅款者，凡屬未經檢舉、未經稽徵機關或財政部指定之調查人員進行調查之案件
    ，左列之處罰一律免除；其涉及刑事責任者，並得免除其刑：一、本法第四十一
    條至第四十五條之處罰。二、各稅法所定關於逃漏稅之處罰。」稅捐稽徵法第四
    十八條之一第一項定有明文。查該稅捐稽徵法第四十八條之一所規範者應不只「
    納稅義務人」而已，「扣繳義務人」亦應類推適用，理由有三：稅捐稽徵法第
    四十一條與第四十二條將納稅義務人與扣繳義務人同列以違法之手段，違反作為
    義務時均課以相同之刑事罰。同法第四十七條亦將納稅義務人與扣繳義務人並
    列於同一法條上。同法第五十條扣繳義務人亦在準用之列。職是，「扣繳義務
    人」理應可類推適用稅捐稽徵法第四十八條之一而邀寬典。（二）再者，「逃漏
    稅」事件與「遲報扣繳憑單」事件兩者就主觀惡意及侵害國家法益而言，程度較
    重之逃漏稅事件尚且得以免除處罰，依據舉重以明輕之法理，斷無將程度較輕之
    遲報扣繳憑單事件排除在外之理？況本件原告僅係監督人並非行為人，且無領有
    兼職加給，未依限申報扣繳憑單行為，應依行為時所得稅法第一百十一條第二項
    規定處理，被告依同法第一百十四條裁罰，亦有不合。（三）再按「法官於審判
    案件時，對於各機關就其職掌所作有關法規釋示之行政命令，固未可逕行排斥而
    不用，但仍得依據法律表示其合法適當之見解。」「法官依據法律獨立審判，憲
    法第八十條載有明文。各機關依其職掌就有關法規為釋示之行政命令，法官於審
    判案件時，固可予以引用，但仍得依據法律，表示適當之不同見解，並不受其拘
    束，本院釋字第一三七號解釋即係本此意旨；．．．。」分別為司法院釋字第一
    三七號及第二一六號解釋文所示。被告以財政部七十七年十二月十九日台財稅字
    第七七０三九二六八三號函示，將自動補報免罰之原告即扣繳義務人排除適用稅
    捐稽徵法第四十八條之一適用，揆諸上開司法院解釋意旨以觀，本件得不受上揭
    財政部函示之拘束，應可類推適用稅捐稽徵法第四十八條之一而免除處罰云云，
    並求為判決訴願決定及原處分（含復查決定）均撤銷。
三、被告則以：（一）查原告係高雄縣燕巢鄉戶政事務所填報之九十一年度各類所得
    扣繳暨免扣繳憑單申報書載明之扣繳義務人，該所九十一年度給付原告等十三人
    薪資六、九六０、八六六元，扣繳稅款一三六、０七四元，未依規定於九十二年
    一月三十一日前向被告申報扣繳憑單，被告依行為時所得稅法第一百十四條第二
    款規定處罰鍰計一一、二五０元，與法並無不合。（二）次查，稅捐稽徵法第四
    十八條之一適用範圍，以同法第四十一條至第四十五條之處罰及各稅法所定關於
    逃漏稅之處罰為限，至於所得稅法第一百十四條第二款規定扣繳義務人未依限填
    報扣繳憑單行為之處罰，並無稅捐稽徵法第四十八條之一之適用，此亦經財政部
    七十七年十二月十九日台財稅字第七七０三九二六八三號函釋在案。被告依行為
    時所得稅法第一百十四條第二款規定，按應處罰鍰二二、五００元減輕二分之一
    ，裁處罰鍰一一、二五０元，並無違誤等語抗辯，並請求判決駁回原告之訴。
四、按「納稅義務人有左列各類所得者，應由扣繳義務人於給付時，依規定之扣繳率
    或扣繳辦法，扣取稅款，並依第九十二條規定繳納之︰．．．。二、機關、團體
    、事業或執行業務者所給付之薪資、利息、租金、佣金、權利金、競技、競賽或
    機會中獎之獎金或給與、退休金、資遣費、退職金、離職金、終身俸、非屬保險
    給付之養老金、執行業務者之報酬，及給付在中華民國境內無固定營業場所及營
    業代理人之國外營利事業之所得。」「前條各類所得稅款，其扣繳義務人及納稅
    義務人如左︰．．．。二、薪資、利息、租金、佣金、權利金、執行業務報酬、
    競技、競賽或機會中獎獎金或給與，及給付在中華民國境內無固定營業場所或營
    業代理人之國外營利事業之所得，其扣繳義務人為機關、團體之責應扣繳單位主
    管、事業負責人及執行業務者；納稅義務人為取得所得者。」「第八十八條各類
    所得稅款之扣繳義務人，應於每月十日前將上一月內所扣稅款向國庫繳清，並於
    每年一月底前將上一年內扣繳各納稅義務人之稅款數額，開具扣繳憑單，彙報該
    管稽徵機關查核。」「扣繳義務人如有左列情事之一者，分別依各該款規定處罰
    ：．．．二、扣繳義務人已依本法扣繳稅款，而未依第九十二條規定之期限按實
    填報或填發扣繳憑單者，除限期責令補報或填發外，應按扣繳稅額處百分之二十
    之罰鍰。但最高不得超過二萬二千五百元，最低不得少於一千五百元；逾期自動
    申報或填發者，減半處罰。」行為時所得稅法第八十八條第一項第二款、第八十
    九條第一項第二款、第九十二條第一項前段、第一百十四條第二款前段分別定有
    明文。又按「稅捐稽徵法第四十八條之一補報免罰之規定，係指納稅義務人自動
    向稅捐稽徵機關補報並補繳所漏稅款而言。‧‧‧所得稅法第一百十四條第二款
    規定扣繳義務人未依限填報扣繳憑單行為之處罰，應無稅捐稽徵法第四十八條之
    一規定之適用。」亦經財政部七十七年十二月十九日台財稅第七七０三九二六八
    三號函釋在案。上開函釋為財政主管機關基於職權對於行為時所得稅法第一百十
    四條第二款適用範圍所產生之疑義所為之釋示，核與稅捐稽徵法第四十八條之一
    規定無違，本院自得予以援用。
五、經查，本件原告為高雄縣燕巢鄉戶政事務所之責應扣繳單位主管，亦即所得稅法
    第八十九條規定之扣繳義務人，該所九十一年度給付薪資所得計六、九六０、八
    六六元，已扣繳稅款計一三六、０七四元，惟原告卻未於九十二年一月三十一日
    前向被告申報扣繳憑單，遲至九十二年二月十日始自動補報，被告乃依行為時所
    得稅法第一百十四條第二款前段規定科處罰鍰計一一、二五０元之事實，有被告
    各類所得扣繳暨免扣繳憑單申報書、原告逾期申報扣繳或免扣繳憑單聲明書、被
    告九十二年度財所得字第八五０九二一００二五四號處分書附於原處分卷可稽，
    且為兩造所不爭，是原告違章行為足堪認定。又原告對於前揭逾限申報，縱無故
    意，亦難謂無過失，被告依行為時所得稅法第一百十四條第二款前段規定，按應
    處罰鍰二二、五００元減輕二分之一，裁處罰鍰一一、二五０元，並無不合。
六、原告主張本件並無任何逃漏稅事實，稅捐稽徵法第四十八條之一應包含扣繳義務
    人在內，原告應予免罰云云。惟查，租稅行政罰按行為人係因違反租稅法上之行
    為義務，或係因逃漏稅捐之行為而受處罰，得分為行為罰與漏稅罰二種。稅捐稽
    徵法第四十八條之一補報免罰之規定，係指納稅義務人自動向稅捐稽徵機關補報
    並補繳所漏稅款者而言，其免罰之範圍應以各稅法規定之漏稅罰為限。至行為時
    所得稅法第一百十四條第二款規定，則係對扣繳義務人違反同法第九十二條依限
    填報扣繳憑單之行為義務予以處罰，核其性質屬稅法上之行為罰，揆諸上開說明
    ，自不在稅捐稽徵法第四十八條之一規定適用之列，此亦經財政部七十七年十二
    月十九日台財稅字第七七０三九二六八三號函釋明確。本件原告既為高雄縣燕巢
    鄉戶政事務所之責應扣繳單位主管，逾期申報該事務所員工薪資扣繳憑單，被告
    依行為時所得稅法第一百十四條第二款前段規定科處罰鍰，並無不合，且無裁量
    逾越權限或濫用權力之違法，是原告主張本件依稅捐稽徵法第四十八條之一應予
    免罰云云，容有誤解，不足為取。
七、原告另主張本件原告未依限申報扣繳憑單行為，應依行為時所得稅法第一百十一
    條第二項規定處理云云；然查，行為時所得稅法第一百十一條第二項係針對違反
    同法第八十九條第三項規定，未依限或未據實申報或未依限填發免扣繳憑單之處
    罰，而原告係違反行為時所得稅法第九十二條第一項規定，未依限填報扣繳憑單
    ，應依同法第一百十四條第二款規定處罰，兩者並不相同，原告此部分之主張，
    並不可採。至原告再主張其僅係監督人並非行為人，且並無領有兼職加給，被告
    裁處罰鍰，亦有不合云云；惟查，依首揭規定，機關團體之扣繳義務人為責應扣
    繳單位主管，所稱「責應扣繳單位主管」，由各機關首長或團體負責人自行指定
    之，高雄縣燕巢鄉戶政事務所填報之九十一年度各類所得扣繳暨免扣繳憑單申報
    書既已載明原告為扣繳義務人，依法原告即應負依限辦理申報扣繳之責，與是否
    領有兼職加給無涉，是原告此部分之主張，亦不可採。
八、綜上所述，原告之主張既非可採，則被告以原告違反行為時所得稅法第九十二條
    第一項規定，未依限申報扣繳憑單，乃依行為時所得稅法第一百十四條第二款前
    段之規定處罰鍰計一一、二五０元，於法洵無違誤；復查決定及訴願決定予以維
    持，並無不合。原告起訴意旨求為均予撤銷，為無理由，應予駁回。並不經言詞
    辯論為之。本件事證已明，原告其餘主張與判決之結果均不生影響，爰無逐一論
    述之必要，併此敘明。
據上論結，本件原告之訴為無理由，依行政訴訟法第二百三十六條、第二百三十三條
第一項、第一百九十五條第一項後段、第九十八條第三項前段，判決如主文。
中　　　華　　　民　　　國    九十三　　年　  　五　　　月　　二十四　　日
                              高雄高等行政法院第三庭
     　   　　　　　　　　　　　          法      官   戴見草
右為正本係照原本作成。
如不服本判決，應於送達後二十日內，向本院提出上訴狀並表明上訴理由，如於本判
決宣示後送達前提起上訴者，應於判決送達後二十日內補提上訴理由書（須按他造當
事人人數附繕本）。
提起上訴應預繳送達用雙掛號郵票七份（每份三十四元）。
中　　　華　　　民　　　國    九十三　　年　  　五　　　月　　二十四　　日
                                          法院書記官   嚴寶明
附註：
行政訴訟法第二百三十五條（第一項、第二項）：
對於適用簡易程序之裁判提起上訴或抗告，須經最高行政法院之許可。
前項許可，以訴訟事件所涉及之法律見解具有原則性者為限。
